臺灣臺南地方法院刑事判決　　　　　　　　　　　　九十一年度易字第一二三四號
　　公　訴　人　臺灣台南地方法院檢察署檢察官
　　被　　　告　丙○○
　　選任辯護人　唐治民律師
　　選任辯護人　蔡祥銘律師
　　被　　　告　甲○○
　　被　　　告　乙○○
　　被　　　告　丁○○
右列被告因竊盜案件，經檢察官提起公訴 (九十一年度偵字第七二四八號)，本院判
決如左：
    主  文
丙○○、甲○○、乙○○、丁○○均無罪。
    理  由
一、公訴意旨略以：被告丙○○為「皇星工程行」負責人，承包「瑞鋒營造有限公司
    」承攬台南縣麻善大橋鋼樑吊裝工程，為便於施工而僱用被告甲○○駕駛挖土機
    、被告乙○○與被告丁○○駕駛搬運車，挖掘並載運土方填土。詎丙○○與甲○○、乙○○、丁○○竟共同意圖為自己不法之所有，丙○○指示甲○○、乙○○
    與丁○○於民國九十一年七月十二日下午某時起，在國有未登錄之台南縣善化鎮
    麻善大橋下曾文溪行水區高灘地，竊取該處國有地土方，由甲○○操作挖土機挖
    掘長五公尺、寬四公尺與深約二．四公尺土方，裝載至乙○○與丁○○駕駛之二
    輛搬運車上，運往一百餘公尺外之麻善大橋橋墩Ａ２橋台處卸載填土，共竊取價
    值新台幣二萬五千元之土方四十八立方公尺，為經濟部水利署第六河川局駐衛警
    察鄭欽源巡邏至該發見報警當場查獲，並扣得挖土機一輛與搬運車二輛。因認被
    告四人涉有刑法第三百二十條第一項之竊盜罪。
二、按犯罪事實應依證據認定之，無證據不得推定其犯罪事實，刑事訴訟法第一百五
    十四條定有明文。又刑法上之竊盜罪，係以意圖為自己或第三人不法之所有為要
    件，即行為人須有領得之意思。如單純以損害或隱匿其物之意思，而取得他人支
    配中之物，固不成立本罪；即以供一時之使用，而侵害他人之支配或仍在他人支
    配之中，亦不成立本罪。
三、公訴人認告郭敏川、甲○○、乙○○、丁○○雖均坦承有前揭檢察官起訴之情，
    惟均堅決否認有竊盜之不法意圖及犯行。被告丙○○辯稱：「因核准我挖堀之土
    方位於舊麻善大橋墩下之土，如果開挖我怕會危及行車安全，所以我才叫司機甲○○至麻善大橋下行水區高灘地挖堀，我不知道會涉及盜採國土。」等語；被告
    甲○○辯稱：「我不知道該高灘上之土方是不能挖的，我是受僱於丙○○，是他
    叫我去挖那，我才去取的。」等語。被告乙○○辯稱：「我是駕駛農用搬運車至
    麻善大橋行水區地載運土方至麻善大橋Ａ２橋台整地吊裝鋼樑之用，經第六河川
    局駐衛警察戊○○報請麻豆分局處理，我才知道載運之土方是未經核准開挖的，
    且涉盜採國土罪嫌。」等語；被告丁○○辯稱：「我不知道在麻善大橋下挖土是
    盜採國土，我是丙○○僱用的，當時是丙○○指示我到橋下載運土方到麻善大橋
    Ａ２橋台的。」等語。經查：
（一）證人即經濟部第六河川局駐衛察欽元於本院審理時證稱：「當天我發現他們在
      挖，我打電話回去看，他們挖的部分不是取土區，挖土地區和工作的地差六、
      七十公尺。」、「他們的工程取土有經過申請，但這次挖的不是在他們申請的
      取土區中。」、「他們挖的土放在他們的施工便道上，位置在取水區外。」、
      「那土地是國有的。」、「取土區的規定是以橋台開始算，往河川的地方六、
      七十公尺可取土，他們挖的地方是往行水區的地方挖，約多出十公尺。」、「
      現他們已回填。」
（二）證人即通部公路總局第五區養護工程處台南工務所麻善大橋之監工王俊傑於本
      院審理時證稱：「我們那時是要準備填土吊大樑，這是臨時的措施，填土的位
      置在施工範圍內，他們沒有將土方工地施工範圍外。」、「這案在工地中都是
      屬於假設工程，之後都會回填。」
四、依上證人所述，再參與附卷之現場之相片十張，可知：（一）被告甲○○等人挖
    堀之地，離經准挖堀之地區僅一線之隔，被告甲○○、乙○○、丁○○僱於被告
    丙○○，其三人聽從丙○○之指示，對其三人難認有竊取國有土方之不法有之意
    圖。（二）被告等所挖之土方係挖自行水區內之國有土地，被告等將該土方卸載
    填土麻善大橋橋墩Ａ２橋台，亦屬國有之土地上，如同將左手之物搬至右手，該
    土方仍附著於國有土地上，仍歸國有。故該土方既仍在國家之支配之中，被告或
    他人並未領得該土方。（三）被告等將挖堀之土方置於麻善大橋橋墩Ａ２橋台處
    ，於完工後已回填，顯係僅供一時使用之意思，並無不法所有之意圖。揆之前揭
    意旨，被告四人所為，顯與竊盜罪之構成要件不合。此外，查無其他積極之證據
    證被告等人有竊盜之犯行，不能證明被告犯罪，自應為無罪之諭知。
據上論斷，應依刑事訴訟法第三百零一條第一項，判決如主文。
中      華      民      國      九十一      年    十一    月    十五    日
                                  臺灣臺南地方法院刑事第三庭
                                          法  官  吳勇輝
右正本證明與原本無異。
如不服本判決，應於判決送達後十日內，向本院提出上訴狀（應附繕本）。
                                          書記官  李國敬
中      華      民      國      九十一      年    十一    月    十五    日
